【裁判字號】    98,交聲,340
【裁判日期】    990322
【裁判案由】    違反道路交通管理處罰條例聲明異議
【裁判全文】
臺灣新竹地方法院交通事件裁定         98年度交聲字第340號
原處分機關  交通部公路總局新竹區監理所
異  議  人
即受處分人  甲○○
上列異議人因違反道路交通管理處罰條例案件，對交通部公路總
局新竹區監理所98年3 月25日以竹監營字第裁50－E00000000 號
違反道路交通管理事件裁決書所為之處分，聲明異議，本院裁定
如下：
    主  文
原處分撤銷。
甲○○不罰。
    理  由
一、按受處分人，不服主管機關所為之處分，得於接到裁決書之
    翌日起20日內，向管轄地方法院聲明異議；又交通法庭認為
    聲明異議有理由者，應以裁定將原處分經聲明異議部分撤銷
    ，並自為裁定，道路交通管理處罰條例第87條第1 項、道路
    交通案件處理辦法第20條前段分別定有明文。
二、次按法院受理有關交通案件，準用刑事訴訟法之規定，道路
    交通管理處罰條例第89條定有明文。又認定受處分人違規之
    事實，應依證據認定之，無證據不得認定違規事實，為前述
    道路交通管理處罰條例第89條規定而準用刑事訴訟法第154
    條第2 項之規定。又事實之認定，應憑證據，如未能發現相
    當證據，或證據不足以證明，自不能以推測或擬制之方法，
    以為裁判基礎，此有最高法院40年臺上字第86號判例足資參
    照。再認定犯罪事實所憑之證據，雖不以直接證據為限，間
    接證據亦包括在內，然而無論直接證據或間接證據，其為訴
    訟上之證明，須於通常一般之人均不致有所懷疑，而得確信
    其為真實之程度者，始得據為有罪之認定，倘其證明尚未達
    到此一程度，而有合理之懷疑存在而無從使事實審法院得有
    罪之確信時，即應由法院為諭知被告無罪之判決，此亦有最
    高法院76年臺上字第4986號判例足供參照。從而認定被告有
    罪，就該有罪事實不能有任何之合理懷疑存在（beyond the
    reasonable doubt），此為刑事訴訟法上法院認定事實之最
    重要原則之一，於法院審理行為人違反道路交通管理處罰條
    例案件時，亦當有其適用。易言之，法院於審理行為人違反
    道路交通管理處罰條例案件，當踐行完畢調查證據之程序後
    ，為事實之認定時，如就原處分機關所認定之行為人違規之
    事實仍有合理之訴訟上懷疑，而無法百分之百確信行為人確
    有該當於道路交通管理處罰條例各該處罰條文之構成要件事
    實時，此際即應依訴訟上之待證事實「倘有懷疑，則從被告
    之利益作解釋」（in dubi opro reo）之證據法則，作對受
    處分人有利之認定。
三、原裁決處分意旨略以：異議人即受處分人甲○○於民國97年
    5 月8 日15時32分許，騎乘車牌號碼PC9 —592 號重型機車
    ，行經新竹市○○路時，因有機器腳踏車附座載人未依規定
    戴安全帽及領有輕型機器腳踏車駕駛執照駕駛重型機器腳踏
    車之違規行為，經新竹市警察局交通隊警員乙○○當場攔停
    掣單舉發，異議人未於應到案日期前提出申訴，經原處分機
    關認受處分人確有前開違規行為，乃依道路交通管理處罰條
    例第22條第1 項第6 款及第同法31條第6 項之規定，於98年
    3 月25日以竹監營字第裁50－E00000000 號裁決書合計裁處
    受處分人罰鍰新臺幣（下同）4100元。
四、聲明異議意旨略以：開單所指那一天我在上班，不可能騎著
    機車在外面閒晃被開單，我也不認識車主，該車也不是我所
    有，也不知道有這輛車，違規單上所載出生年月日與我不符
    ，我也並未在該違規單上簽名，是後來接到裁決書才知道本
    案，顯然有人冒用我的名義或證件，爰依法聲明異議，請求
    撤銷原處分等語。
五、經查：
（一）查原處分機關依道路交通管理處罰條例第22條第1 項第6
      款、第31條第6 項及違反道路交通管理事件統一裁罰標準
      表之規定，於98年3 月25日以竹監營字第裁50－E0000000
      0 號違反道路交通管理事件裁決書，合併裁處異議人罰鍰
      4100元，該裁決書於98年3 月30日送達異議人，由應送達
      處所接收郵件人員代為收受，異議人旋即於翌日即98年3
      月31日向原處分機關提出申訴等情，有送達證書、新竹區
      監理所交通違規案件陳述單及其上收文章戳各1 份在卷可
      稽。雖上開陳述書非以聲明異議狀之形式提出，惟觀諸其
      內容載明：被舉發之車牌號碼PC9 —592 號之車輛並不屬
      於我本人所有的車子，並且我也沒騎過這部機車，當場也
      並非我本人所簽名，也不知這位車主徐婉玲如何取得我的
      資料來冒用，我本人的機車車牌號碼為QD8 —158 號等情
      ，有上揭陳述單1 份附卷足參，顯然受處分人係對裁決書
      內容不服而提出異議，是該陳述單縱未以聲明異議之格式
      提出，惟實質上既已有聲明不服之表示，且該陳述單係於
      裁決書送達之後方提出，自應認該陳述書之提出，已生合
      法聲明異議之效果，始為合理，是本件異議人提起異議之
      時間自應為其向原處分機關提出申訴之時，故本件異議之
      提出並未逾越法定之收受裁決書後20日內之不變期間，合
      於法定程序，此合先敘明。
（二）本件交通違規案件之發生時間為97年5 月8 日，當日異議
      人甲○○係在位於新竹市○○路○ 段595 號之新竹市黃耳
      鼻喉科診所內上班，當日並未請假外出等情，業據異議人
      陳述在卷，並有該診所所出具之證明1 份在卷足稽，則異
      議人是否果能於上揭違規時地，騎乘前揭重型機車，而有
      前述違規行為，已有令人存疑之處。而車牌號碼PC9 —59
      2 號重型機車之所有人為徐婉玲，並非異議人等情，有車
      號查詢重型機車車籍資料1 份在卷足佐，異議人復陳述：
      我不認識車主，也不知道這部車等語在卷，顯見尚乏積極
      證據足資認定異議人與上開違規車輛間有何相關之處。再
      者，異議人復陳述：違規通知單上之簽名並非我所簽等語
      ，而經本院將上揭新竹市警察局舉發違反道路交通事故管
      理事件通知單上「甲○○」之簽名與異議人日常所書寫資
      料上之簽名、於本院開庭時當庭所書寫之簽名等，一併送
      請內政部警政署刑事警察局為筆跡鑑定結果，字跡係不相
      符等情，有該局99年1 月11日刑鑑字第0980173735號鑑定
      書1 份在卷足參，從而實難認前揭經警方攔停後在上開通
      知單簽名之人確為異議人。
（三）綜合上述情狀參互以析，益見異議人所稱係遭人冒用名義
      在本件舉發違反道路交通管理事件通知單上簽名，其並無
      在前述時地有上揭機器腳踏車附座載人未依規定戴安全帽
      及領有輕型機器腳踏車駕駛執照駕駛重型機器腳踏車之違
      規行為一事，應非虛妄，自亦無從據之認異議人有上開違
      規行為。
四、綜上所述，本件尚無積極證據堪認違規之行為人係異議人，
    已如前述，揆諸前揭說明，即應為有利於異議人之認定，從
    而，異議人之異議為有理由，應由本院將原處分撤銷，改諭
    知異議人不罰，以資適法。
據上論斷，應依道路交通案件處理辦法第20條前段，裁定如主文
。
中    華    民    國    99    年    3     月    22    日
                  交通法庭    法  官   楊惠芬
以上正本證明與原本無異。
如不服本裁定，應於裁定送達後5日內向本院提出抗告狀。
中    華    民    國    99    年    3     月    22    日
                              書記官   張懿中

司法院資訊處製作；財團法人民間司法改革基金會備份。
